主  文
原裁定廢棄。
本院88年度裁全字第1412號民事假扣押裁定撤銷。
    理  由
一、按司法事務官處理事件所為之處分，與法院所為者有同一之
    效力；當事人對於司法事務官處理事件所為之終局處分，得
    於處分送達後10日之不變期間內，以書狀向司法事務官提出
    異議。司法事務官認前項異議有理由時，應另為適當之處分
    ；認異議為無理由者，應送請法院裁定之。法院認第1項之
    異議為有理由時，應為適當之裁定；認異議為無理由者，應
    以裁定駁回之，民事訴訟法第240條之3、第240條之4第1、2
    、3項分別定有明文。經查本院110年度司裁全聲字第40號撤
    銷假扣押事件，係由本院司法事務官於民國110年8月9日所
    為之處分，並於同年月11日送達異議人，有該處分之裁定及
    本院送達證書各1件在卷可佐，異議人於同年月18日聲明異
    議，有聲明異議狀1件附卷足憑，經司法事務官認異議無理
    由而送請本院裁定，符合上開法律規定，合先敘明。
二、本件異議人之異議意旨略以：本院88年度裁全字第1412號假
    扣押裁定（下稱系爭假扣押裁定），相對人（原為中華商業
    銀行股份有限公司{下稱中華商銀}，權利義務均已由相對人
    承承受）所欲保全之債權，於相對人聲請系爭假扣押裁定前
    即已對異議人取得本院88年度促字第5234號支付命令，並於
    86年3月31日確定在案，相對人可執上開確定之支付命令逕
    行聲請強制執行實現其債權，並無假扣押之原因及假扣押之
    必要，法院應裁定駁回其假扣押之聲請，惟本院於不知情狀
    況下竟准為假扣押，系爭假扣押裁定應屬不當，且亦可認為
    已符合民事訴訟法第530條第1項所定之命假扣押之情事已有
    變更，是異議人應得聲請撤銷系爭假扣押裁定，原裁定未敘
    明為何異議人不得依最高法院86年度台抗字第62號裁定意旨
    聲請撤銷系爭假扣押裁定，應有違誤，爰提出異議聲明請求
    原裁定廢棄，請求撤銷或廢棄系爭假扣押裁定等語。
三、經查：
　㈠按假扣押之原因消滅或其他命假扣押之情事變更者，債務人
    得聲請撤銷假扣押裁定，民事訴訟法第530條第1項定有明文
    。所謂情事變更，不僅指命假扣押之情事於裁定後變更而已
    ，即於裁定前原屬存在，為當時所不知，於裁定後始為知悉
    者，亦屬所謂情事變更，以故，於債權人聲請假扣押裁定時
    ，倘無假扣押之原因或無假扣押之必要，於當時不知而於假
    扣押裁定後始知時，債務人即得依本條之規定，聲請撤銷假
    扣押裁定（最高法院90年度台抗字第91號裁定參照）。又所
    謂假扣押原因消滅，係指無日後不能強制執行或甚難強制執
    行之虞。
　㈡異議人主張相對人（原債權人中華商銀）於聲請系爭假扣押
    裁定前就其欲保全之債權曾於86年間對異議人具狀向本院聲
    請核發支付命令，請求異議人連帶給付新臺幣（下同）9,76
    0,133元債權及其利息、違約金，已經本院於86年3月3日核
    發86年度促字第5234號支付命令，並於86年3月31日確定在
    案等情，業經本院調取系爭支付命令及系爭假扣押、執行事
    件卷宗審閱無誤(其中支付命令卷宗已逾保留期限而銷燬，
    僅留支付命令及確定證明書原本)，另異議人謝聖昌就系爭
    假扣押裁定相對人所欲保全之債權亦曾聲請相對人限期起訴
    ，經本院司法事務官以系爭假扣押裁定所保全之債權與本院
    86年度促字第5234號支付命令係同一債權，無再命相對人於
    一定期間內起訴之必要而於110年3月12日以110年度司聲字
    第34號裁定駁回異議人限期起訴之聲請，復經本院110年度
    事聲字第16號駁回異議人之異議確定在案，亦經本院調閱上
    開限期起訴事件卷核閱無誤，並有本院110年度事聲字第16
    號民事裁定在卷可參，是異議人主張相對人依假扣押裁定所
    欲保全之債權，已經相對人取得終局執行名義，相對人得持
    上開執行名義對異議人聲請強制執行，並無不能執行或甚難
    執行之虞等情，應屬可採，而異議人應係提出前案限期起訴
    聲請，經本院調閱相關卷宗始知悉上開債權已有經原債權人
    中華商銀聲請本院核發支付命令，是依前開說明，亦應認合
    於假扣押情事變更之情形，再參諸本院將異議人之主張內容
    函命相對人提出債權內容、執行過程及仍存有假扣押必要之
    相關資料，相對人均未提出任何資料供本院審酌，是故，綜
    參上情，並權衡假扣押程序及相對人就本件假扣押債權之執
    行情形，應認系爭假扣押之情事已有變更且假扣押之原因已
    消滅。
四、據上，異議人依民事訴訟法第530條第1項規定求為撤銷假扣
    押裁定，洵屬有據，應予准許。原裁定否准異議人之聲請，
    容有未洽，異議意旨指摘原裁定不當，求予廢棄，為有理由
    ，爰由本院將原裁定廢棄，改為裁定如主文第2項所示。
五、依民事訟法第240條之4第3項前段，裁定如主文。　　
中    華    民    國   110    年    10     月    18   日
                  民事第三庭    法  官  童來好
以上正本係照原本作成。
如不服本裁定應於送達後10日內向本院提出抗告狀，並繳納抗告
費新臺幣1,000元
中    華    民    國   110    年    10     月   18    日
                                書記官  郭倢妮